【裁判字號】    97,簡上,345
【裁判日期】    980527
【裁判案由】    侵占等
【裁判全文】
臺灣桃園地方法院刑事判決             97年度簡上字第345號
上  訴  人
即  被  告  乙○○
選任辯護人  陳文雄律師
上列上訴人即被告因贓物案件，不服本院中華民國97年3 月13日
97年度壢簡字第423號第一審簡易處刑判決（聲請簡易判決處刑
案號：97年度偵字第1657號），本院管轄之第二審合議庭判決如
下：
    主  文
上訴駁回。
乙○○緩刑貳年。
    事  實
一、乙○○係址設桃園縣龜山鄉○路村○○路730 之1 號「鑫櫃
    企業社」之負責人，經營資源回收買賣業務。丙○○則係位
    在臺北縣樹林市○○街7 號5 樓嘉展工程行之司機，負責載
    送鷹架及附屬材料往來各工地及嘉展工程行位在臺北縣林口
    鄉之料廠間，為從事業務之人。丙○○於民國96年12月30日
    下午3 時許，在桃園縣中壢市○○○○○路青埔站旁之工地
    ，依嘉展工程行職員甲○○之指示，將置於該工地之鷹架載
    送至林口鄉料廠之際，竟萌生不法所有意圖，將該工地重量
    約1, 590公斤之鐵製鷹架予以侵占入己（其所涉業務侵占罪
    業經原審判決確定），隨即將上開鷹架載往鑫櫃企業社變賣
    。乙○○明知上開鷹架外觀完整，應係來路不明之贓物，竟
    基於故買贓物之犯意，以每公斤新臺幣（下同）11.7元，總
    計18,603元之價格，向丙○○收購上開鷹架後，堆放於其所
    經營之「鑫櫃企業社」內。嗣於96年12月31日中午12時許，
    為甲○○發覺而報警循線查獲，始悉上情。
二、案經桃園縣政府警察局龜山分局報請臺灣桃園地方法院檢察
    署檢察官偵查後，聲請簡易判決處刑。
    理  由
一、證據能力之說明
  (一)按被告之自白，非出於強暴、脅迫、利誘、詐欺、疲勞訊問
    、違法羈押或其他不正之方法，且與事實相符者，得為證據
    ；被告陳述其自白係出於不正之方法者，應先於其他事證而
    為調查，該自白如係經檢察官提出者，法院應命檢察官就自
    白之出於自由意志，指出證明之方法，刑事訴訟法第156 條
    第1 項、第3 項定有明文。準此，被告對檢察官所提被告於
    警詢時及偵查中自白之證據能力俱無意見，本院亦查無明顯
    事證足證檢、警機關於製作該等筆錄，有對被告施以不正方
    法之情事，是被告於審判外之陳述，均係出於任意性之陳述
    ，且與事實相符，均認具證據能力。
  (二)次按被告以外之人於審判外之言詞或書面陳述，除法律有規
    定者外，不得作為證據。被告以外之人於審判外之陳述，雖
    不符前4 條（指刑事訴訟法第159 條之1 至第159 條之4）
    之規定，而經當事人於審判程序同意作為證據，法院審酌該
    言詞陳述或書面陳述作成時之情況，認為適當者，亦得為證
    據。刑事訴訟法第159 條第1 項、第159 條之5 第1 項，分
    別定有明文。查被告於審判程序中，對於證人即甲○○、丙○○分別於警詢或偵查中之證述，均不爭執證據能力，公訴
    檢察官對此等證據之證據能力亦不爭執，其等係證明犯罪事
    實存否所必要之證據，而足見審判外筆錄及文書具相當之可
    信性，依前述「同意性」之傳聞法則例外規定，均具證據能
    力。另贓物領據為公務員職務上製作之紀錄、證明文書，復
    與本案待證事實有（自然）關聯性，且查無認有違背法定程
    序或經偽造、變造所取得，而顯有不可信之情況，且均經被
    告同意作為證據，經本院審酌該陳述作成之情況，認為適當
    ，符合刑事訴訟法第159 條之5 之同意性、相當性之例外要
    件，是堪認有證據能力。又查獲照片係經合法搜索、扣押取
    得，並與待證事實有關聯性之證物，且查無認有違背法定程
    序或經偽造、變造等不法手段所取得之情事，均有證據能力
    。
二、被告上訴意旨略以：伊很難辨明上開鷹架屬於贓物，而依通
    常之價格收購後，放置於鐵堆最高處，被害人前來查詢時，
    猶協同查看並協助整理，且應允查探銷贓之人，伊有提供監
    視錄影帶由警察翻拍畫面，本件並有登記，僅當日之登記簿
    遭小狗咬走云云；嗣於本院審理中坦承犯行等語。
三、犯罪事實之認定
    訊據被告乙○○於本院審理中先否認上開犯行，嗣而對於上
    揭犯罪事實坦承不諱。此據證人即被害人嘉展工程公司之員
    工甲○○於本院審理時證述：上開鷹架，原應由丙○○載運
    返回大園料廠，惟伊至大園料廠並未看見該批鷹架。而上開
    鷹架上有水泥，但完全是好的，所謂壞掉是腐蝕到無法站立
    ，或中間斷裂不堪使用才會賣掉，否則仍可再整理。其公司
    料廠有專人負責整理，若有變形會用敲打或焊接方式回復。
    要賣掉不堪使用的鷹架機率甚少。且銷售至廢五金行時，需
    要公司行車資料、駕駛人基本資料、物品來源，廢五金行要
    登記出賣人為何人，並要提供秤重並記載金額之三聯單。上
    開鷹架貼有承東鷹架公司名稱，當時價格一片680 元，價格
    已上漲，遭盜賣之上開鷹架僅使用半年等情綦詳，核與其在
    警詢、偵查中所述一致。又證人丙○○於本院審理中證稱：
    當時其駕駛嘉展工程行的小貨車自青埔高鐵工地載運上開鷹
    架前去「鑫櫃企業社」以廢鐵賣給被告，其駕車直接開上磅
    ，由被告在旁處理，其未告知被告上開鷹架是公司淘汰品，
    被告也未詢問來源，並未言明計算之價格，被告給付款項後
    ，其未點收隨即駕車離去，被告並未登帳或交付收據等語明
    確。互核上開證人所述前後吻合。足認上開鷹架係屬贓物無
    訛，且該等物品尚屬新穎，是否已不堪使用而欲出售以取得
    殘值，已非無疑。再者，前開鷹架上貼有「承東」公司字樣
    ，業據證人甲○○證述如前，又觀之卷附照片，其上猶有清
    晰可辨之公司地址電話一情為真，然丙○○銷售上開鷹架所
    駕駛之嘉展工程行小貨車，兩者公司名稱顯然有別，被告既
    係經營資源回收業務，一般對於前來出售物品者及其物品來
    源均會特別注意，而丙○○所駕車輛與鷹架上公司名稱既係
    有異，豈有不特別注意銷售者之身分以求自保之理。況被告
    對於鷹架較少收購乙節，亦為其是認在卷，焉有不多加探詢
    來源以確定並非銷贓之物，凡此皆有違常理。佐以，被告於
    其「鑫櫃企業社」設有資源回收場登記簿，而該登記簿之樣
    式係單頁分張記載之形式，由回收業者每日依收受順序填載
    ，管區警員逐月收回紀錄統為彙整備查，此並據被告自承在
    卷。雖其以當日之登記簿遭小狗叼走云云置辯，苟其上開辯
    詞為真，其大可另行取用單張之登記簿，再行依序逐件登記
    即可，何以竟捨此而不為，任由丙○○銷售上揭鷹架，而對
    於銷售者身分與物品來源漠視不問。再參酌桃園縣政府警察
    局龜山分局檢送之「鑫櫃企業社」96年12月份買賣登記資料
    ，其上確無96年12月30日之收購舊貨記錄，則丙○○既有出
    售上開鷹架，何獨就前開收購鷹架乙節闕漏未登記，顯見被
    告為脫免故買贓物之犯行，進而未登記該販售者之資料等情
    ，益徵被告辯稱並未故買鷹架云云，應不足採信。至被告辯
    稱於其「鑫櫃企業社」現場架設有監視器乙節，惟設置監視
    錄影之作用多在於防盜，尚難與登記簿係為確保銷售者身分
    及銷售物品來源之用等同視之，是以被告上開辯詞無從作為
    有利被告之認定。此外，並有贓物領據、過磅單、照片等件
    在卷可稽，足認被告嗣後於審判中所為任意性自白核與事實
    相符，應堪採信。本件事證已臻明確，被告如事實欄所載之
    犯行洵堪認定，應予依法論科。
四、論罪科刑之法律適用
  (一)核被告乙○○所為，係犯刑法第349 條第2 項之故買贓物罪
    。原審以被告犯行明確，依刑法第349 條第2 項、第41條第
    1 項前段，刑法施行法第1 條之1 第1 項、第2 項前段等規
    定，並審酌被告犯罪之目的、手段、所買贓物之價值及致他
    人受損害之程度與其犯後否認犯行等一切情狀，逕以簡易判
    決判處拘役30，並諭知如易科罰金，以新臺幣1,000 元折算
    1 日，原審認事用法，均無違誤，量刑亦屬妥適。被告上訴
    意旨先以其不易辨明上開鷹架屬於贓物，而係依通常之價格
    收購，況且亦協助被害人查看整理云云，嗣於本院審理中坦
    承犯行，並表示對於原審刑度並無意見等語。餘就原審判決
    處刑如何不當，應予撤銷改判，並未見具體說明，是上訴意
    旨指摘原審判決不當，恐非允洽。從而，本件上訴為無理由
    ，應予駁回。
  (二)又被告前未曾因故意犯罪受有期徒刑以上刑之宣告，有臺灣
    高等法院被告前案紀錄表可按，其因一時失慮，偶罹刑典，
    事後已坦承犯行，已見其頗具悔意，是被告經此偵、審教訓
    後，當知所警惕，本院認尚無逕對被告施以短期自由刑之必
    要，為期其能有效回歸社會，故原審對被告宣告之刑，以暫
    不執行為適當，爰依刑法第74條第1 項第1 款規定，併予宣
    告緩刑2 年，以啟自新。
據上論斷，應依刑事訴訟法第455 條之1 第1 項、第3 項、第36
8 條，刑法第74條第1項第1款，判決如主文。
本案經檢察官王惟琪到庭執行職務。
中    華    民    國    98    年    5     月    27    日
              刑事第六庭  審判長法  官  錢建榮
                                法  官  黃翊哲
                                法  官  呂美玲
以上正本證明與原本無異。
不得上訴。
                                書記官  李玉華
中    華    民    國    98    年    6     月    3     日


司法院資訊處製作；財團法人民間司法改革基金會備份。
